【裁判字號】    98,重訴,68
【裁判日期】    981230
【裁判案由】    毒品危害防制條例等
【裁判全文】
臺灣桃園地方法院刑事判決              98年度重訴字第68號
公  訴  人  臺灣桃園地方法院檢察署檢察官
被      告  甲○○○○○○ ○.
選任辯護人  曾怡敏律師
上列被告因毒品危害防制條例等案件，經檢察官提起公訴（98年
度偵字第22632號），本院判決如下：
    主  文
甲○○○○○○ ○○○○○○ ○○○○共同運輸第二級毒品，處有期徒刑貳年陸
月，並於刑之執行完畢或赦免後驅逐出境。扣案之第二級毒品大
麻磚拾塊（合計淨重肆壹柒貳點陸捌公克）沒收銷毀之；扣案
包裝大麻磚之保鮮膜拾只（空包裝總重貳壹伍點肆壹公克）、
黑色行李箱壹個、運動鞋伍雙、衣物袋壹包，均沒收之。
    事  實
一、甲○○○○○○ ○○○○○○ ○○○○為法國籍人，明知大麻磚係毒品危害
    防制條例第2條第2項第2款所規定之第二級毒品，並為行政
    院依懲治走私條例第2條第3項規定公告之「管制物品項目及
    其數額」甲項第4款所列管制進出口之物品，禁止運輸、私
    運進口。竟因為圖英國籍成年男子NEILL FRASER ROBERT（
    經臺灣桃園地方法院檢察署另案偵辦中）所允諾至菲律賓馬
    尼拉市運輸第二級毒品入臺所提供依實際運輸量核算而介於
    美金5,000元至7,000元間之酬謝，而與NEILL FRASERROBERT
    共同基於運輸及私運第二級毒品進入臺灣地區之犯意聯絡，
    先於民國98年10月8日，在臺灣地區某不詳地點，收取NEILL
    FRASER ROBERT所交付美金300元，作為支付其從柬埔寨至臺
    灣之機票費用。旋甲○○ ○○○○ ○○○○○○ ○○○○於98年10月10日，
    自臺灣搭機前往菲律賓馬尼拉市，NEILL FRASER ROBERT隨
    後於98年10月12日至甲○○○○○○ ○○○○○○ ○○○○住在馬尼拉市之
    某飯店房間內，由NEILL FRASER ROBERT將大麻磚10塊先以
    保鮮膜包裹後再分藏在10隻運動鞋底與鞋墊間，另將同以保
    鮮膜包裹之3塊大麻磚夾藏在衣物袋內，放置於黑色行李箱
    ，要甲○○○○○○ ○○○○○○ ○○○○攜帶入臺，並交付美金100元供
    甲○○○○○ ○ ○○○○○○ ○○○○作為膳食費用。於98年10月13日下午
    2時許，甲○○○○○○ ○○○○○○ ○○○○與NEILL FRASER ROBERT共同
    搭乘菲律賓航空股份有限公司PR-898號班機來臺，而以將上
    開黑色行李箱託運（託運行李號碼PR549975號）之方式，運
    輸管制進口之第二級毒品大麻磚入境臺灣。嗣於同日下午4
    時10分許抵臺後，臺北關稅局稽查組檢查關員經X光檢查儀
    查悉甲○○○○ ○○ ○○○○○○ ○○○○攜帶之前揭黑色行李箱疑似有不
    明物品，俟甲○○○○○○ ○○○○○○ ○○○○提領行李，進而於同日下
    午4時20分許，欲自桃園國際機場第一航廈第6號綠線免申報
    櫃臺通關之際，改引導移至9號紅線申報櫃臺受檢，經檢查
    後，當場在甲○○○○○○ ○○○○○○ ○○○○所攜帶之上開黑色行李箱
    內查獲第二級毒品大麻磚（合計淨重4172.68公克）分別夾
    藏於上開運動鞋及衣物袋內，NEILL FRASER ROBERT見狀，
    隨即趁隙逃脫。後經甲○○○○ ○○ ○○○○○○ ○○○○之供述，員警循
    線查悉NEILL FRASER ROBERT共為本次運輸第二級毒品之犯
    情。
二、案經內政部警政署航空警察局移送臺灣桃園地方法院檢察署
    檢察官偵查起訴。
    理  由
壹、證據能力部分
一、按被告以外之人於審判外之陳述，雖不符前四條之規定，而
    經當事人於審判程序同意作為證據，法院審酌該言詞陳述或
    書面陳述作成時之情況，認為適當者，亦得為證據，刑事訴
    訟法第159條之1第2項、第159條之5第1項分別定有明文。
    本案認定事實所引用之卷證所有證據（文書證據等證據），
    檢察官、被告及其辯護人並未主張排除前開書證之證據能力
    ，且迄於本院言詞辯論終結前均未表示異議，本院審酌前開
    書證並無證據證明係公務員違背法定程序所取得，亦無刑事
    訴訟法第159條之4之顯有不可信之情況與不得作為證據之情
    形，本案認定事實所引用之卷證所有證據（文書證據等證據
    ），亦均認有證據能力。
二、毒品之鑑定書：
    按法院或檢察官得囑託醫院、學校或其他相當之機關、團體
    為鑑定，或審查他人之鑑定，並準用第203 條至第206 條之
    1 之規定（不包括第202 條囑託個人鑑定時應命鑑定人於鑑
    定前具結之規定），而鑑定之經過及其結果，應命鑑定人以
    言詞或書面報告，刑事訴訟法第208 條第1 項前段及第206
    條第1項分別定有明文。查，扣案之毒品，由檢察官指揮承
    辦員警送往法務部調查局鑑定，該機關長期受囑託鑑定刑事
    案件之毒品證物，以協助偵辦刑案，所為之鑑定，自具有相
    當之專業及可信度，且該機關之鑑定人員係依法令從事公務
    之人員，亦將鑑定經過及其結果詳細載明於鑑定書上，並無
    任何顯不可信之情況，參照刑事訴訟法第159條第1項「除法
    律別有規定」之例外（修法意旨明確指出包含同法第206 條
    ）暨同法第159條之4第1款等規定，本案所引用該局濫用藥
    物實驗室出具之鑑定書自有證據能力。
三、扣案之毒品等物：
    查，為警所扣得夾藏大麻磚之運動鞋5雙、衣物袋1包、黑色
    行李箱1個、大麻磚13塊及包裝用之保鮮膜13只等物，與本
    案事實均有自然之關聯，且無證據證明係公務員違背法定程
    序所取得，是認上開扣案物，均得作為證據。
貳、認定犯罪事實所憑之證據及理由
一、訊據被告甲○○○○○○ ○○○○○○ ○○○○對於上揭時、地，受NEILL
    FRASER ROBERT之委託，由NEILL FRASER ROBERT將大麻磚10
    塊先以保鮮膜包裹後再分藏於5雙運動鞋底與鞋墊間，另將
    同以保鮮膜包裹之大麻磚3塊夾藏於衣物袋內，置放於黑色
    行李箱，交由其以此方式運輸大麻，並搭乘上開班機抵臺灣
    ，在桃園機場當場查獲一情，迭於警詢、偵查及本院審理中
    均坦承不諱（見偵卷第6至9、12至14、44、45、51至54頁、
    本院重訴字卷第7至9、22反面、96頁），並有財政部臺北關
    稅局扣押貨物收據及搜索筆錄1份、法務部調查局濫用藥物
    實驗室鑑定書、刑事現場照片8張、被告及NEILL FRAS ER
    ROBERT入出境紀錄查詢表各1份、被告護照影本1份、桃園縣
    大園鄉國際機場第一航廈入境查驗臺監視錄影機翻拍畫面7
    張、拖運行李條1紙、提領收據1紙等件在卷可稽（見偵卷第
    18至20、22、至28、31、46、47頁），並有扣案之夾藏大麻
    磚之衣物袋1包、鞋子5雙、保鮮膜13只等物可資佐證。扣案
    之大麻磚13塊，經法務部調查局濫用藥物實驗室以化學呈色
    法、氣相層析質譜分析法鑑定，該13塊經檢驗均含第二級第
    24項大麻成分，合計淨重4172.68公克（空包裝總重215.4 1
    公克），亦有該局98年10月16日調科壹字第09823 030330
    號鑑定書1份附卷可憑（見偵卷第71頁），足徵被告上開任
    意性自白，核與事實相符，堪可採信。本案事證明確，被告
    前揭運輸、私運第二級毒品大麻磚進入我國境內之犯行堪可
    認定，應依法論科。
、新舊法比較適用及論罪科刑
一、新舊法比較：
    被告行為後，毒品危害防制條例第4條於98年5月20日修正公
    布，依同條例第36條規定：「本條例自公布後六個月施行。
    」，是98年5月20日公布之毒品危害防制條例修正條文應自
    公布後6個月施行（臺灣高等法院98年6月12日98年第3次刑
    事庭庭長會議結論意旨參照），即98年11月20日發生效力。
    據此，本案應依刑法第2條第1項「按行為後法律有變更者，
    適用行為時之法律，但行為後之法律有利於行為人者，適用
    最有利於行為人之法律」之規定，爰說明如下：
(一)、毒品危害防制條例第4條第2項之運輸第二級毒品罪法定本刑
    之規定，修正前毒品危害防制條例第4條第2項係規定「製造
    、運輸、販賣第二級毒品者，處無期徒刑或7年以上有期徒
    刑，得併科新臺幣7百萬元以下罰金」，修正為「製造、運
    輸、販賣第二級毒品者，處無期徒刑或7年以上有期徒刑，
    得併科新臺幣1千萬元以下罰金」，經比較修正前、後之規
    定，可知運輸第二級毒品罪之法定本刑，就罰金刑部分由修
    正前之得併科新臺幣7百萬元以下罰金，提高為得併科新臺
    幣1千萬元以下罰金，自以修正前毒品危害防制條例第4條第
    2項之規定有利於被告。
(二)、毒品危害防制條例第17條，修正前規定：「犯第4條第1項至
    第4項、第5條第1項至第4項前段、第6條第1項至第4項、第7
    條第1項至第4項、第8條第1項至第4項，第10條或第11條第1
    項、第2項之罪，供出毒品來源，因而破獲者，得減輕其刑
    」，修正後規定：「犯第4條至第8條、第10條或第11條之罪
    ，供出毒品來源，因而查獲其他正犯或共犯，減輕或免除其
    刑」、「犯第4條至第8條之罪於偵查及審判中均自白，減輕
    其刑」，可知修正前供出毒品來源，因而破獲者，可以適用
    減刑之罪為「毒品危害防制條例第4條第1項至第4項、第5條
    第1項至第4項前段、第6條第1項至第4項、第7條第1項至第4
    項、第8條第1項至第4項，第10條或第11條第1項、第2項之
    罪」，修正後擴大為「毒品危害防制條例第4條至第8條、第
    10條或第11條之罪」，並修正為「因而查獲其他正犯或共犯
    」，亦有該條減刑之適用，而所謂之正犯，除為指供應毒品
    之上源外，亦應包括參與販賣、運輸等之共同正犯在內；又
    修正前該條減刑規定為「得減輕其刑」，即由法院審酌一切
    情狀，依職權減輕或不予減輕，並依刑法第66條前段規定，
    得減輕其刑至二分之一；修正後該條減刑規定為「減輕或免
    除其刑」，一旦符合要件，法院即須依該條規定減輕其刑，
    並依刑法第66條後段規定「同時有免除其刑之規定者，其減
    輕得減至三分之二」，另修正後增列第2項：「犯第4條至第
    8條之罪於偵查及審判中均自白，減輕其刑」減刑規定，經
    比較新舊法之結果，以適用修正後毒品危害防制條例第17條
    第1、2項規定對被告有利。
(三)、綜合上述各條文修正前、後之比較，雖就運輸第二級毒品罪
    之法定本刑罰金刑部分，修正後之規定較不利於被告，惟被
    告於偵查中供出共同正犯，而有修正後毒品危害防制條例第
    17 條第1項減刑規定之適用；又被告於偵查及審判中均已自
    白運輸第二級毒品之犯行，亦有修正後毒品危害防制條例第
    17 條第2項減刑規定之適用，亦即新法之規定明顯較舊法有
    利於行為人，綜合全部罪刑之結果為比較後，此部分應整體
    適用較有利被告之新法即修正後毒品危害防制條例第4條第2
    項之規定。
二、論罪科刑：
(一)、查大麻為毒品危害防制條例第2條第2項第2款所列之第二級
    毒品，並係行政院依懲治走私條例第2條第3項規定公告之「
    管制物品項目及其數額」甲項第4款所列管制進出口之物品
    ，不限其數額，均不得私運進口及運輸。再懲治走私條例第
    2條第1項所謂私運管制物品進口，係指由國外或自大陸地區
    私運管制物品，進入臺灣地區而言；輸入之既遂與未遂，又
    以是否已進入國界為標準；而運輸毒品罪祇以所運輸之毒品
    已實施運送為已足，並非以運抵目的地為犯罪完成之要件，
    區別該罪既遂或未遂，應以已否起運為準，既已起運，構成
    該罪之輸送行為即已完成，不以抵達目的地為既遂條件，最
    高法院95年度台上字第298號判決意旨參照。查，本案毒品
    既已運抵桃園機場，並進入我國領域內，被告等私運管制物
    品毒品愷他命進口及運輸毒品愷他命之行為皆已經完成，即
    屬既遂。核被告所為，係犯修正後毒品危害防制條例第4條
    第2項之運輸第二級毒品罪及懲治走私條例第2條第1項之私
    運管制物品進口罪。其持有第二級毒品大麻磚之低度行為，
    為運輸之高度行為所吸收，不另論罪。被告與NEILL FRASER
    ROBERT間，就上揭犯行具有犯意聯絡及行為分擔，應論以共
    同正犯。又被告以一運輸、私運行為同時觸犯修正後毒品危
    害防制條例第4條第2項之運輸第二級毒品罪、懲治走私條例
    第2條第1項之私運管制物品進口罪，為想像競合犯，應依刑
    法第55條規定，從一重之修正後毒品危害防制條例第4條第2
    項之運輸第二級毒品罪處斷。
(二)、被告為警查獲後，於偵查中供出毒品來源，因而查獲共同正
    犯NEILL FRASER ROBERT（見偵卷第53頁），並經蒞庭檢察
    官於本院審理時表示目前已在偵辦追查中，是被告應依修正
    後毒品危害防制條例第17條第1項規定減輕其刑。又被告於
    偵查中及審判中均自白運輸第二級毒品犯行，此有偵訊、本
    院審理筆錄可稽（見偵卷第51至54頁、本院重訴字卷第7反
    面、22反面、96頁），應依修正後毒品危害防制條例第17條
    第2項之規定，遞減其刑。
(三)、按刑法第59條之酌量減輕其刑，必犯罪之情狀顯可憫恕，認
    科以最低度刑仍嫌過重者，始有其適用。至於同法第57條規
    定，科刑時應以行為人之責任為基礎，並審酌一切情狀，尤
    應注意該條所列10款事項，為科刑重輕之標準，則為在法定
    刑內量刑輕重之依據。所謂「犯罪之情狀」與「一切情狀」
    ，兩者固非有截然不同之領域，於裁判上酌量減輕其刑時，
    雖亦應就犯罪一切情形予以考量，但仍應審酌其犯罪情狀有
    無「顯可憫恕」之事由。故適用刑法第59條酌量減輕其刑時
    ，雖不排除審酌同法第57條所列舉10款之事由，惟其程度必
    須達於犯罪之情狀「顯可憫恕」者，始可予以酌減（最高法
    院98年度台上字第5454號判決意旨參照）。查，禁絕毒品政
    策，乃世界各先進國家之共識，縱使係法國，對於運輸毒品
    之刑責，亦為嚴峻（參見法國刑法第222-37條規定，處10年
    以下有期徒刑），是凡具有一般智識之人，均能有所知悉、
    瞭解，於此情況下，被告竟為賺取生活費用，鋌而走險，非
    法運輸大量毒品入境我國，造成我國社會正常秩序之潛在危
    害，且衡其犯罪情節，亦無何特殊原因或情狀存在，而被告
    所犯之運輸第二級毒品罪，其法定最低本刑為7年有期徒刑
    ，以被告上開犯行，亦無所謂情輕法重之狀況可言，是尚難
    認在客觀上有何足引起一般人同情而確可憫恕之情，要無刑
    法第59條酌減其刑規定適用之餘地，是被告之辯護人辯以：
    被告係於不知悉情節嚴重性下所犯之錯誤，減輕其刑責云云
    ，尚無足採。
(三)、爰審酌被告為法國籍人士，正值壯年，理應知各國對於毒品
    之查緝均甚嚴，不思正途營生，為獲取不法利益，竟與NEIL
    L FRASER ROBERT共同運輸、私運合計淨重高達4172.68 公
    克之第二級毒品大麻磚，倘順利私運入境臺灣，勢將加速毒
    品之氾濫，對我國社會治安及國人身心健康，可能產生之危
    害至鉅，量刑本不宜輕縱，幸其所運輸之毒品在尚未流入市
    面即為警查獲，並念其犯後坦承全部犯行，態度尚佳，尚有
    幼女，須其照顧、扶養，復參以其所運輸毒品入境尚未取得
    實際報酬，兼衡被告在臺及法國並無任何前科紀錄，有臺灣
    高等法院被告前案紀錄表、法國在臺協會所出具之法蘭西共
    和國司法部刑事暨特赦處國家犯罪紀錄檔案室三號證明各1
    份在卷可按（見本院重訴字卷第4、103至105頁），素行尚
    稱良好，及被告之智識程度、犯罪動機、目的、生活狀況等
    一切情狀，量處如主文所示之刑，以資懲儆。
(四)、被告係法國人，有其護照影本在卷可稽（見偵卷第31頁），
    其運輸、私運管制之第二級毒品入境我國，有破壞我國治安
    及國人身心健康之虞，顯不適合在我國居留，且其受本案有
    期徒刑以上刑之宣告，爰依刑法第95條規定，諭知被告於刑
    之執行完畢或赦免後，驅逐出境。
肆、沒收：
一、扣案之大麻磚13塊（合計淨重4172.68公克）為查獲之第二
    級毒品，係本案查獲之第二級毒品，不問屬於何人所有，均
    應依毒品危害防制條例第18條第1項前段規定沒收銷燬之。
二、按毒品危害防制條例第18條第1項規定，得諭知沒收並銷燬
    之者，以查獲之毒品及專供製造或施用毒品之器具為限，並
    不及於毒品之外包裝。而毒品外包裝既係用於包裹毒品，防
    其裸露、潮濕，便於攜帶販賣，亦係供販賣毒品所用之物，
    應依毒品危害防制條例第19條第1項之規定宣告沒收之，方
    屬適法（最高法院98年度台上字第5467號、98年度台上字第
    3810號判決意旨參照）。又按共同正犯因相互間利用他人之
    行為，以遂行其犯意之實現，本於責任共同之原則，有關沒
    收部分，對於共犯間供犯罪所用之物，自均應為沒收之諭知
    （最高法院91年度台上字第5583號、89年度台上字第6946號
    判決意旨參照）。查，扣案包裹大麻磚之保鮮膜13只（空包
    裝總重215.41公克），係共同正犯NEILL FRASER ROBERT 用
    以包裝大麻磚所用之物，該包裝係用於包裹毒品，防止毒品
    漏逸、潮濕，以便於攜帶運輸，為供運輸毒品所用之物，雖
    均因係包裝上開第二級毒品而與之密切接觸，然既經鑑定機
    關就之與毒品分別鑑析其重量，有前開法務部調查局濫用藥
    物實驗室鑑定書1份可憑，足證與毒品並無不可析離之關係
    ，；另扣案供夾藏扣案第二級毒品大麻磚以利運輸、私運進
    入臺灣之黑色行李箱1個、運動鞋5雙、衣物袋1包，係共同
    正犯NEILL FRASER ROBERT所有，供本案運輸第二級毒品罪
    所用之物，依上揭說明，均應依毒品危害防制條例第19條第
    1項前段  之規定併予宣告沒收之。上開物品既均經扣案，
    在事理上即無全部或一部不能沒收之虞，自無依同條項之規
    定諭知「如全部或一部不能沒收時，追徵其價額」之必要。
三、按毒品危害防制條例第19條所謂犯運輸毒品罪所用之物，必
    與運輸毒品犯罪本身，有直接密切之關聯為限，與該犯罪無
    直接關係之物品，自不及之（最高法院93年度台上字第1456
    號判決意旨參照）。本案共同正犯NEILL FRASER ROBERT分
    別在馬尼拉、我國境內所交付被告之美金100元、300元，係
    被告從柬埔寨轉機越南，至我國必要之交通、食、宿生活支
    出費用，業據被告供明在卷（見偵卷第44反面頁、本院重訴
    字卷第8、9頁），非供運輸毒品之用，亦非運輸毒品所得之
    對價，爰不為沒收之諭知。次按毒品危害防制條例第19條規
    定，犯同條例第4條至第9條、第12條、第19條或第14條第1
    項、第2項之罪者，其因犯罪所得之物，沒收之。所稱因犯
    罪所得之物，自以實際所得者為限，苟無所得或尚未取得者
    ，自無從為沒收追繳之諭知（最高法院89年度台上字第3434
    號判決意旨參照）。共同正犯NEILL FRASER ROBERT雖允諾
    被告此次運輸第二級毒品入臺後，將視實際運輸量而核算給
    付被告介於美金5,000元至7,000元間之報酬，惟被告於運輸
    第二級毒品入境我國後旋遭查獲，被告尚未實際取得前開之
    報酬，本院自不就此為沒收之諭知，附此敘明。
四、至扣案之被告所有之行動電話2支（含SIM卡2張），被告供
    稱係用來照相及聽音樂所用（見本院重訴字卷第8頁），復
    查無證據係供本案運輸第二級毒品罪聯絡所用之物，尚乏沒
    收之依據，併此敘明。
據上論斷，應依刑事訴訟法第299條第1項前段，修正後毒品危害
防制條例第4條第2項、第17條第1項、第2項，毒品危害防制條例
第18條第1項前段、第19條第1項，懲治走私條例第2條第1項、第
11條，刑法第11條、第2條第1項但書、第28條、第55條、第95
條，判決如主文。
本案經檢察官簡方毅到庭執行職務。
中    華    民    國    98    年    12    月    30    日
                  刑事第十一庭  審判長法  官  蔡榮澤
                                      法  官  吳宗航
                                      法  官  汪曉君
以上正本證明與原本無異。
如不服本判決應於收受判決後10日內向本院提出上訴書狀，並應
敘述具體理由。其未敘述上訴理由者，應於上訴期間屆滿後20日
內向本院補提理由書(均須按他造當事人之人數附繕本)「切勿逕
送上級法院」。
                                      書記官  楊晴文
中    華    民    國    98    年    12    月    30    日
附錄本案論罪科刑法條：
修正後毒品危害防制條例第4條
製造、運輸、販賣第一級毒品者，處死刑或無期徒刑；處無期徒
刑者，得併科新臺幣 2 千萬元以下罰金。
製造、運輸、販賣第二級毒品者，處無期徒刑或 7 年以上有期
徒刑，得併科新臺幣 1 千萬元以下罰金。
製造、運輸、販賣第三級毒品者，處 5 年以上有期徒刑，得併
科新臺幣 7 百萬元以下罰金。
製造、運輸、販賣第四級毒品者，處 3 年以上 10 年以下有期
徒刑，得併科新臺幣 3 百萬元以下罰金。
製造、運輸、販賣專供製造或施用毒品之器具者，處 1 年以上
7 年以下有期徒刑，得併科新臺幣 1 百萬元以下罰金。
前五項之未遂犯罰之。
懲治走私條例第2條
私運管制物品進口、出口逾公告數額者，處7 年以下有期徒刑，
得併科新臺幣3 百萬元以下罰金。
前項之未遂犯罰之。
第 1 項所稱管制物品及其數額，由行政院公告之。

司法院資訊處製作；財團法人民間司法改革基金會備份。
